【裁判字號】    98,交抗,22
【裁判日期】    980120
【裁判案由】    違反道路交通管理處罰條例
【裁判全文】
臺灣高等法院交通事件裁定              98年度交抗字第22號
抗  告  人
即受處分人  甲○○
                    國民
上列抗告人因違反道路交通管理處罰條例案件，不服臺灣臺北地
方法院，中華民國97年11月28日所為裁定（97年度交聲字第2921
號），提起抗告，本院裁定如下：
    主  文
抗告駁回。
    理  由
一、原處分意旨略以：抗告人即受處分人甲○○於民國97年8月
    24日下午3時30分許，駕駛車號6D-0695號自小客車（下稱系
    爭車輛）行經臺北市○○○路155巷11號前時，經原舉發單
    位臺北市政府警察局松山分局東社派出所警員王俊清以抗告
    人有「駕車持行動電話撥接」之行為，違反道路交通管理處
    罰條例第31條之1第1項之規定，以北市警交字第AEX065676
    號舉發違反道路交通管理事件通知單攔停舉發。嗣抗告人於
    應到案日期97年9月9日前之同月8日向原處分機關即臺北市
    交通事件裁決所提出申訴，經原處分機關向原舉發單位查覆
    之結果，仍認異議人確有「汽車駕駛人於行駛道路時使用手
    持式行動電話進行撥接」之違規行為，並於97年10月20日，
    以抗告人違反道路交通管理處罰條例第31條之1第1項之規定
    ，以北市裁罰字第裁22-AEX065676號裁決書，裁處異議人罰
    鍰新臺幣（下同）3,000元。
二、抗告意旨略以：由抗告人持有0000000000號行動電話於民國
    97年8月24日事發當時雙向通聯紀錄之結果，無任何通聯紀
    錄、警員王俊清無法判斷抗告人有無講電話與原審法院所推
    論抗告人因見車主張甄薇人在前方不遠處，故未接聽電話等
    ，均足認抗告人並無撥號、接聽、通話或數據通訊等使用，
    亦無進行撥接或通話，與道路交通安全管理處罰條例第31條
    之1第1項之要件不符，至抗告人拿取行動電話放置於耳朵旁
    之行為，僅屬意圖撥接，尚非屬處罰之範圍等語。
三、經查：抗告人上開違規事實，業據證人即舉發之員警王俊清
    於原審到庭證稱：「（你在97年8月24日下午3時30分有無在
    臺北市○○○路舉發甲○○在行駛道路時使用手持式電話進
    行撥接？）有，當時我壹個人在執行巡邏勤務，我是騎警車
    ，我就看到異議人在駕駛自小客車，一隻手拿行動電話進行
    通話，因為車子的玻璃比較黑，看不清楚受處分人有無拿手
    機講話，但我有看到受處分人已經將手機拿到他的耳朵旁邊
    ，我是從敦化北路155巷3號旁邊的巷口出來，我當時的方向
    是由南往北，受處分人是從我的前面過去，受處分人的車速
    很慢，我是從受處分人車前的擋風玻璃看到受處分人用右手
    拿行動電話放在耳朵旁。」、「（那之後你如何處理？）我
    從後面追受處分人，追到155巷11號的時候把受處分人攔下
    來，大概離我看到受處分人打電話的地方不到100公尺，追
    到的時候受處分人已經把行動電話放下來，放在何處我不記
    得了，我跟受處分人說你剛剛在講電話，受處分人說他沒有
    在講，後來他的車主來了，名字好像叫做張甄薇，車主跟我
    說我有打給受處分人，但是沒有撥通，當時我攔下受處分人
    之後，大概跟受處分人談了二、三十秒，張甄薇就來了。」
    、「張甄薇一直質疑我有何證據可以告發他，我跟他說我有
    看到受處分人在講電話，他一直問我是何單位，何姓名，我
    跟他說紅單上面都有，後來張甄薇就跟我說若你要這樣的話
    ，我就用其他的方式處理，張甄薇就一直打電話，後來我就
    寫我的紅單，寫完之後就交給甲○○，甲○○要我在上面簽
    名，因為甲○○不相信我的職名章，並要我在上面寫『尚未
    撥接電話，他要停車接人』，當時我會寫這段話，是因為這
    是受處分人要我寫的，這是他陳述的意見，不是我的意見。
    」、「（以你自己的暸解，當時受處分人有無在講電話？）
    受處分人當時在車內到底有無講電話，我無法判斷，但當時
    我只能判斷受處分人的手機的確有放在耳朵旁邊，且是放在
    一般人講電話的高度，因為車子經過是一瞬間的，我只有那
    一瞬間有看到受處分人在拿著電話。」等語，本院審酌證人
    王俊清所證曾聽聞到場車主張甄薇所述內容，足認抗告人當
    時應係欲接聽車主張甄薇所撥打之電話，而將行動電話放置
    於耳朵旁時，因見車主張甄薇人在前方不遠處或證人王俊清
    騎乘警車經過，故而未接聽電話，核與抗告人亦不爭執其於
    事發當時拿起行動電話，在尚未撥接之情形下，看到家人放
    下電話等情相符，參以證人王俊清與抗告人間原不相識，亦
    無怨隙，僅因巡邏經過該地依法值勤，當無甘冒偽證罪責而
    故意誣陷異議人之必要。足證抗告人確有於駕駛系爭車輛途
    中手持行動電話放置於耳邊之行為，故抗告人於當時既已有
    拿取行動電話放置於耳朵旁，則其所為無非為撥打或接聽行
    動電話之用，而有使用之行為。
四、抗告意旨雖以前詞置辯，惟衡諸常情，將行動電話拿到耳朵
    旁邊，係已完成撥號後或已完成準備接聽來電後之動作，尚
    非僅具撥接意圖而已，抗告人既有完成撥號後或完成準備接
    聽來電後將系爭行動電話放到耳朵旁之動作，自足認抗告人
    有使用系爭行動電話，縱抗告人於完成撥號後或完成準備接
    聽來電後，因故未能與受話方或發話方連線成功，致事發當
    時雙向通聯紀錄之結果，無任何通聯紀錄，然並不足為有利
    抗告人之認定。又證人王俊清雖無法判斷抗告人是否在講電
    話，但仍無礙於抗告人有使用系爭行動電話之認定。是抗告
    人確有上揭違規事實，所辯委無足採。
五、綜上所述，原法院以抗告人在前述時、地駕駛系爭車輛確有
    使用手持式行動電話之違規事實，認原處分機關依道路交通
    管理處罰條例第31條之1第1項及違反道路交通管理事件統一
    裁罰基準表之規定，裁處罰鍰 3,000元，並無不當，駁回抗
    告人之異議，經核並無不合。從而，抗告意旨仍執陳詞，指
    摘原裁定不當，為無理由，應予駁回。
據上論結，應依道路交通案件處理辦法第26條，刑事訴訟法第41
2條，裁定如主文。
中    華    民    國    98    年    1     月    20    日
                  刑事第七庭  審判長法  官   陳晴教
                                    法  官   楊智勝
                                    法  官   游紅桃
以上正本證明與原本無異。
不得抗告或不得再抗告。
                                    書記官   戴伯勳
中    華    民    國    98    年    1     月    21    日


司法院資訊處製作；財團法人民間司法改革基金會備份。
